【裁判字號】    99,訴,145
【裁判日期】    990907
【裁判案由】    違反槍砲彈藥刀械管制條例
【裁判全文】
臺灣宜蘭地方法院刑事判決               99年度訴字第145號
公  訴  人  臺灣宜蘭地方法院檢察署檢察官
被      告  丙○○
選任辯護人  林志嵩律師
被      告  乙○○
指定辯護人  林國漳律師
被      告  甲○○
指定辯護人  劉致顯律師
上列被告因違反槍砲彈藥刀械管制條例案件，經檢察官提起公訴
（99年度偵字第895號），本院判決如下：
    主  文
乙○○犯非法寄藏可發射子彈具殺傷力之槍枝罪，處有期徒刑貳
年肆月，併科罰金新臺幣肆萬元，罰金如易服勞役以新臺幣壹仟
元折算壹日。扣案改造手槍壹枝（含彈匣壹個及該彈匣零件貳個
，槍枝管制編號0000000000號）、制式子彈參顆，均沒收。
甲○○犯非法寄藏可發射子彈具殺傷力之槍枝罪，處有期徒刑參
年貳月，併科罰金新臺幣伍萬元，罰金如易服勞役以新臺幣壹仟
元折算壹日。扣案改造手槍壹枝（含彈匣壹個及該彈匣零件貳個
，槍枝管制編號0000000000號）沒收。
丙○○無罪。
    犯 罪 事 實
一、乙○○明知可發射子彈具有殺傷力之改造手槍及制式子彈，
    均為槍砲彈藥刀械管制條例所管制之物品，未經許可，不得
    無故持有及寄藏，竟於98年11月間某日，在其位於宜蘭縣冬
    山鄉○○路110巷64號住處，收受真實姓名年籍不詳綽號「
    阿輝」之成年男子所交付之具有殺傷力之仿BERETTA廠92FS
    型半自動手槍製造之改造手槍1枝（含彈匣1個，槍枝管制編
    號0000000000號）及口徑9mm制式子彈6顆，作為借款擔保物
    後，置於其前開住處予以寄藏。乙○○並於98年12月初某數
    日間，及98年12月18日至98年12月21日期間，將上開改造手
    槍1枝及制式子彈6顆交付丁○○（丁○○部分經本院另案審
    結）。嗣乙○○於98年12月21日晚上某時，在位於臺北縣之
    林口交流道，收到丁○○交還之改造手槍1枝及制式子彈1顆
    後，復於翌日，在宜蘭縣頭城鎮之不詳處所，將該改造手槍
    1 枝及制式子彈1顆交予甲○○寄藏。甲○○明知可發射子
    彈具有殺傷力之改造手槍及制式子彈，均為槍砲彈藥刀械管
    制條例所管制之物品，未經許可，不得無故持有及寄藏，竟
    仍收受乙○○交付之前開槍彈，並藏放於宜蘭縣頭城鎮○○
    路○段211號廚房流理台下方櫥櫃，予以寄藏。嗣因丁○○於
    持有乙○○所交付槍彈期間之於98年12月21日15時許，在宜
    蘭縣五結鄉○○路32之8號，持上開槍彈犯加重強盜未遂罪
    ，將制式子彈5顆、彈匣零件2個遺落現場，經警於丁○○所
    犯加重強盜未遂案件扣案後，循線查悉丁○○之槍枝係由乙○○所交付，乙○○於警方詢問時，供出槍枝去向係在甲○○處，警方遂借提甲○○，由甲○○於99年2月2日14時30分
    許，帶同警方至宜蘭縣頭城鎮○○路○段211號廚房流理台下
    方櫥櫃，查扣該改造手槍1枝及制式子彈1顆，因而查獲。
二、案經宜蘭縣政府警察局報告臺灣宜蘭地方法院檢察署檢察官
    偵查起訴。
    理  由
壹、有罪部分：
一、按被告以外之人於審判外之言詞或書面陳述，除法律有規定
    者外，不得作為證據，刑事訴訟法第159條第1項定有明文，
    查(一)本案被告乙○○於警詢時之證述，就被告甲○○言，為
    審判外之言詞陳述，原即不得採為證據，復無刑事訴訟法第
    159條之1至159條之5規定之例外情形，自應認不具證據能力
    。(二)按被告以外之人於偵查中向檢察官所為之陳述，除顯有
    不可信之情況者外，得為證據，為刑事訴訟法第159條之1第
    2項所明定。被告乙○○於偵查中之陳述，卷查並無顯不可
    信之情形，依前揭規定，應認就被告甲○○之事實認定部分
    ，得採為證據。(三)卷附內政部警政署刑事警察局槍彈鑑驗書
    ，係由司法警察依檢察官概括選任之鑑定機關予以送驗，性
    質上與檢察官選任為鑑定者無異，所為之書面鑑定報告屬於
    刑事訴訟法第159條第1項「法律規定」得為證據者，而有證
    據能力。(四)至本判決所引用之其餘卷證資料，屬傳聞證據部
    分，檢察官、被告乙○○、甲○○及其等辯護人於本院準備
    程序中均表示同意其證據能力。本院審酌上開證據資料製作
    時之情況，尚無違法不當及證明力明顯過低之瑕疵，亦認為
    以之作為證據應屬適當，故揆諸前開規定，爰依刑事訴訟法
    第159條之5規定，認前揭證據資料均有證據能力，合先敘明
    。
二、訊據被告乙○○對其寄藏槍枝之事實坦承不諱，然辯稱是綽
    號「阿輝」之人向伊借了新臺幣3萬元，就把槍放伊那裡，
    伊就收起來，不知道槍裡面有子彈；另外伊也沒有將槍交給
    丁○○使用，是伊把槍放在車內，將車借給丁○○，丁○○
    自己把槍拿去使用云云。訊據被告甲○○對於98年12月22日
    自乙○○取得扣案槍枝1枝、子彈1顆，藏放於宜蘭縣頭城鎮
    ○○路○段211號，及嗣後帶同警員至上址取出槍枝、子彈之
    事實，固坦承不諱，但否認有何寄藏槍彈之犯行，辯稱：乙○○找伊的時候，說他要去臺北，他丟了1個包包，說裡面
    有古董，要寄在伊這裡，伊不知道裡面是槍枝、子彈云云。
三、經查：
 (一) 被告乙○○、甲○○前開為警查獲寄藏槍彈之事實，業據被
    告乙○○、甲○○坦承不諱，核與證人丁○○於偵審中、證
    人即承辦本案之員警戊○○於本院審理中結證綦詳，復有現
    場勘查照片存卷，及改造槍枝、制式子彈扣案，足資佐證。
    又警方另案自宜蘭縣五結鄉○○路32之8號扣案之子彈5顆、
    彈匣零件2個，經送內政部警政署刑事警察局鑑驗後，認：
    (1)送鑑子彈5顆，均係口徑9mm制式子彈，採樣2顆試射，可
    擊發，均具殺傷力；(2)送鑑彈匣零件2個，分係金屬彈匣托
    板及金屬彈匣底板，有該局99年2月9日刑鑑字第0990011156
    號鑑驗書在卷可查（見99年度偵字第415號偵查卷第33至34
    頁）。另警方自被告甲○○處扣案之改造槍枝1枝、子彈1顆
    ，經送內政部警政署刑事警察局鑑驗後，認：(1)送鑑手槍1
    枝（槍枝管制編號0000000000號）係改造手槍，由仿BERETT
    A廠92FS型半自動手槍製造之槍枝，換裝土造金屬槍管而成
    ，擊發功能正常，可供擊發適用子彈使用，具殺傷力；(2)送
    鑑子彈1顆，係口徑9mm制式子彈，經試射，可擊發，具殺傷
    力，有該局99年3月12日刑鑑字第0990031600號鑑驗書附卷
    可參（見99年度偵字第895號偵查卷第12頁）。
 (二) 被告乙○○雖以其並不知槍枝內有子彈、並未交予丁○○使
    用云云置辯。然查被告乙○○係於98年11月間受寄藏匿上開
    槍、彈，且藏放地點即在其住處，並多次將槍枝取出轉手交
    付他人，衡情對於槍枝之情況豈有不知之理，被告乙○○上
    開所辯不知道被查獲之槍枝裡面有子彈云云，自難以採信。
    又被告乙○○於98年12月初某數日間，及98年12月18日至98
    年12月21日期間，將上開改造手槍1枝及制式子彈6顆交付丁○○之事實，業據證人丁○○於本院審理中結證明確（見本
    院卷第96至100頁）。且持有槍、彈乃屬犯罪行為，衡情若
    非受託寄藏之人同意寄放槍枝，則寄藏之人應無甘冒可能遭
    受託人檢舉之風險，而任意寄放之情形，被告乙○○辯稱其
    將槍枝放在棉被內，而置於車裡，其將車借予張文使用，是
    丁○○自行取出槍枝云云，顯與常情不合，無足採信。
 (三) 被告甲○○雖辯稱不知被告乙○○所交付黑色手提袋內有槍
    枝、子彈，並無寄藏槍彈之意思云云。然被告乙○○於偵查
    中已結證「當天是甲○○打電話給我，電話中沒有說什麼，
    我就說我過去找他，我就過去頭城找他，我就跟他說丁○○
    拿我車上的槍枝去作案的事情。我說我要將該槍枝丟掉，甲○○說他好奇，要拿該槍枝去玩，我就將丁○○交給我的黑
    色袋子直接交給甲○○」等情明確（見99年度偵字第895號
    偵查卷第17頁），又被告乙○○交付之黑色手提包並未覆以
    堅硬外殼，此有該手提包之照片在卷可參（見警羅偵字第09
    93101442號卷第43頁），內放置前開金屬製之改造手槍，只
    須觸碰手提包即知內容物外型，且該手提包並無鎖匙裝置，
    被告甲○○自可輕易得悉袋內之物為何。倘被告甲○○未同
    意寄放槍枝，被告乙○○應無甘冒被告甲○○輕易即可發現
    袋內之物為槍枝，而向警方檢舉之風險。是被告乙○○寄放
    前開扣案槍彈，當無不對被告甲○○說明所交付物品內容之
    理。尤以被告甲○○收受該黑色手提包後，尚將之藏放在廚
    房流理台下櫥櫃，且將該處大門上鎖，依被告甲○○前述舉
    動以觀，其於受被告乙○○之託保管前開黑色手提包內物品
    時，對該只手提包內藏放有槍枝、子彈乙節，應有所認識。
    被告甲○○辯稱不知手提袋裡有槍彈，及被告乙○○於本院
    審理中證稱：伊只是跟被告說請他幫伊放一下，被告也沒有
    問裡面是什麼，被告不知情云云，顯係卸責、迴護之詞，要
    無足採。
 (四) 又被告甲○○之辯護人辯護稱：被告甲○○縱知悉被告乙○○所交付手提包內係槍枝，但被告甲○○單從外觀觀察，對
    於該槍枝具殺傷力，應無主觀上之認識云云，然倘被告乙○○所交付者係不具殺傷力之玩具手槍，被告乙○○當無須慎
    重其事地交由被告甲○○保管。而被告甲○○主觀上苟認該
    改造手槍不具殺傷力，自無可能將之藏放在廚房流理台下櫥
    櫃之隱密地點，並將該住處大門上鎖。基此，顯見被告甲○○主觀上對被告乙○○所交付保管之改造手槍具有殺傷力應
    有認識，並為之保管藏放，至為灼然。被告之辯護人為前詞
    之辯護，顯非有理，自無足採。被告甲○○之辯護人另辯護
    稱：宜蘭縣頭城鎮○○路○段211號係被告甲○○友人之住處
    ，被告甲○○將槍彈置於上址，與實務見解所認「持有」不
    符，被告甲○○並無持有行為云云。然查，被告甲○○持有
    上址住處鑰匙乙節，乃為被告於警詢中坦稱「友人有複製1
    把鑰匙供我方便進出」等語明確（見同上警卷第13頁），其
    顯係以上址作為寄藏、持有前開槍枝之處，辯護人辯稱被告
    甲○○並無持有行為云云，亦屬無稽。
 (五) 綜上，本案事證明確，被告乙○○、甲○○寄藏改造槍枝、
    制式子彈之犯行洵堪認定，應予依法論科。
四、按寄藏與持有，均係將物置於自己實力支配之下，僅寄藏必
    先有他人之持有行為，而後始為之受寄代藏而已，故寄藏之
    受人委託代為保管，其保管之本身，亦屬持有，不過，此之
    持有係受寄之當然結果，法律上自宜僅就寄藏行為為包括之
    評價，不應另就持有予以論罪（最高法院74年臺上字第3400
    號判例意旨參照）。是核被告乙○○、甲○○所為，均係犯
    槍砲彈藥刀械管制條例第8條第4項之非法寄藏可發射子彈具
    殺傷力槍枝罪，及同條例第12條第4項之非法寄藏子彈罪。
    被告乙○○、甲○○各基於一個寄藏之犯意，以一寄藏行為
    同時觸犯前開2罪名，均為想像競合犯，應各依刑法第55條
    之規定，從一重之非法持有可發射子彈具殺傷力槍枝罪處斷
    。再按犯槍砲彈藥刀械管制條例之罪，於偵查或審判中自白
    ，並供述全部槍砲、彈藥、刀械之來源及去向，因而查獲或
    因而防止重大危害治安事件之發生者，減輕或免除其刑，槍
    砲彈藥刀械管制條例第18條第4項定有明文。查本件係警方
    得知被告乙○○涉嫌持有扣案槍彈，而詢問被告乙○○後，
    被告乙○○旋即自白並供陳上開槍彈之去向係交付被告甲○○寄藏，嗣由警方借提被告甲○○，被告甲○○則帶同警方
    取出槍彈等情，有被告乙○○、甲○○之警詢筆錄可按，且
    經證人即本案查獲員警廖光治於本院結證明確，並有現場勘
    查照片可稽。被告乙○○並於本院審理中供陳槍彈之來源為
    綽號「阿輝」之人，應認被告乙○○供述上開槍彈之來源及
    去向並因而查獲，當甚明確，自符合前開減免其刑之規定，
    爰依法減輕其刑。
五、爰審酌被告乙○○、甲○○無視於法律之禁止，於收取他人
    交付之改造手槍及制式子彈後予以寄藏，對於人身安全、社
    會治安具有相當程度之潛在危險；且被告乙○○於寄藏槍彈
    期間，尚將槍彈轉交他人為犯罪使用，復轉交予他人藏放，
    對社會治安之危害程度較被告甲○○為重；兼衡被告等寄藏
    改造手切、制式子彈之動機、目的、手段、寄藏數量、寄藏
    槍彈期間之長短、對於社會秩序之危害程度；暨被告2人之
    素行、犯罪後之態度等一切情狀，分別量處如主文所示之刑
    ，並各就罰金部分諭知易服勞役之折算標準。扣案具有殺傷
    力之改造手槍1枝（槍枝管制編號0000000000號）、彈匣1個
    （含彈匣零件2個），及另案所扣案之口徑9mm制式子彈3顆
    ，均為違禁物，應依刑法第38條第1項第1款規定宣告沒收。
    至於業經試射之制式子彈3顆，因試射後之子彈已不具有子
    彈之完整結構，且已失去其效能，當非違禁物，爰不併予宣
    告沒收。
貳、無罪部分
一、公訴意旨以：被告丙○○於98年11月間，未經許可持有上開
    具有殺傷力之改造手槍1支及制式子彈6顆，並於98年11月初
    某日，在被告乙○○位於宜蘭縣冬山鄉○○路110巷64號住
    處，將上開槍、彈寄由被告乙○○藏放。因認被告丙○○涉
    有槍砲彈藥刀械管制條例第8條第4項之非法持有可發射子彈
    具殺傷力槍枝罪嫌，及同條例第12條第4項之非法持有子彈
    罪嫌。
二、訊據被告丙○○堅詞否認有上開犯行，辯稱：伊沒有交付扣
    案槍彈給乙○○，是乙○○誣賴伊等語。
三、按犯罪事實應依證據認定之，無證據不得認定犯罪事實；不
    能證明被告犯罪者，應諭知無罪之判決，刑事訴訟法第154
    條第2項、第301條第1項分別定有明文。又檢察官就被告犯
    罪事實，應負舉證責任，並指出證明之方法。檢察官對於起
    訴之犯罪事實，應負提出證據及說服之實質舉證責任。倘其
    所提出之證據，不足為被告有罪之積極證明，或其指出證明
    之方法，無法說服法院以形成被告有罪之心證者，應貫徹無
    罪推定原則，亦為刑事訴訟法第161條第1項、刑事妥速審判
    法第6條所明定。
四、經查：
 (一) 證據能力部分：
  1.被告乙○○警詢時之陳述，就被告丙○○言為被告以外之人
    審判外之陳述，係屬傳聞證據，依刑事訴訟法第159條第1項
    規定，該證詞就被告丙○○言，原則上即不得作為證據，且
    檢察官亦未舉證釋明本件被告乙○○於警詢時之證詞具有刑
    事訴訟法第159條之2所定較審判中為可信之特別情況，亦查
    無刑事訴訟法第159條之3規定所列得例外作為證據之情形，
    是被告乙○○於警詢時之證述，自無作為證明被告丙○○有
    罪之證據能力。
  2.另按被告以外之人於偵查中向檢察官所為之陳述，除顯有不
    可信之情況者外，得為證據，刑事訴訟法第159條之1第2項
    定有明文。被告乙○○於偵查中之陳述，卷查並無顯不可信
    之情形，依前揭規定，應認就被告丙○○之事實認定部分，
    得採為證據。被告丙○○之辯護人雖以被告乙○○於偵查中
    所言，未經具結，而主張該陳述不具證據能力等語。惟按刑
    事訴訟法第158條之3所規定依法應具結而未具結者，不得作
    為證據者，係指檢察官或法官依刑事訴訟法第175條規定，
    以證人身份傳喚被告以外之人到庭作證，或雖非以證人身分
    傳喚到庭，而於訊問調查過程中，轉換為證人身份為調查時
    ，此時其等供述身份為證人，則檢察官、法官自應依本法第
    186條有關具結規定，命證人供前或供後具結，其陳述始符
    合第158條之3規定，而有證據能力。若檢察官或法官非以證
    人身份傳喚到庭訊問時，其身份既非證人，即與依法應具結
    要件不合，縱未命其具結，仍不得以其陳述不符前開第158
    條之3之規定逕行排除其證據能力（最高法院97年度臺上字
    第2175號、98年度臺上字第7866號判決意旨參照），辯護人
    此部分容有誤解，併此敘明。
 (二) 公訴人據以認定被告丙○○涉有非法持有可發射子彈具殺傷
    力槍枝及非法持有子彈罪嫌，無非係以被告乙○○之供詞，
    為其主要依據。惟犯槍砲彈藥刀械管制條例之罪，於偵查或
    審判中自白，並供述全部槍砲、彈藥、刀械之來源及去向，
    因而查獲或因而防止重大危害治安事件之發生者，減輕或免
    除其刑，槍砲彈藥刀械管制條例第18條第4項定有明文。則
    曾持有槍砲、彈藥、刀械之人，如供述槍砲、彈藥、刀械之
    來源及去向，既得藉以邀求寬典減輕或免除其刑，為擔保其
    所為不利於其他共同被告之陳述之真實性，尤應有足以令人
    確信其陳述為真實之補強證據。經查，被告乙○○固於偵查
    中以被告地位供稱：上開扣案槍彈係丙○○在98年11月間裝
    在牛皮紙袋內給伊等語（見99年度偵字第895號偵查卷第16
    頁）。然其於自身所涉之槍砲案件之偵查中所為前開供述，
    既牽涉可能因供出來源，而減輕或免除其刑之情形，已無法
    排除其為邀輕典而為虛偽陳述之可能。況被告乙○○於本院
    審理中，經具結後證稱：槍是綽號「阿輝」的人跟伊借錢，
    就拿這個東西放在伊那裡，「阿輝」把槍交給伊的時候，並
    沒有說槍是丙○○交給他的，只是很多人都說槍是從丙○○
    那裡來的，所以伊在偵查中就說槍是丙○○交給伊的，其實
    被告丙○○並未把槍交給伊等語（見本院卷第151至152 頁
    ），其就扣案槍彈之來源，與偵查中所供述之內容已然迥異
    。其所述內容既反覆不一，本件公訴人就被告乙○○於偵查
    中供述被告丙○○為其槍枝來源部分，復未提出其他補強證
    據，自不能逕以被告乙○○於偵查中之前開供詞，即認定被
    告丙○○確有公訴人所指持有具殺傷力槍枝、子彈之事實。
五、綜上所述，公訴人所舉事證既無從說服本院以形成被告丙○○有罪之心證，依上揭法條規定及說明，自應為被告丙○○
    無罪判決之諭知。
據上論斷，應依刑事訴訟法第299條第1項前段、第301條第1項，
槍砲彈藥刀械管制條例第8條第4項、第12條第4項、第18條第4項
，刑法第11條前段、第55條、第42條第3項、第38條第1項第1款
，判決如主文。
本案經檢察官劉惟宗到庭執行職務
中    華    民    國    99    年    9     月    7     日
              刑事第四庭審判長法  官  林楨森
                              法  官  辜漢忠
                              法  官  鄧晴馨
上正本證明與原本無異。
如不服本判決，應於收受送達後10日內向本院提出上訴狀（應附
繕本）。其未敘述上訴理由，應於上訴期間屆滿後20日內補提理
由書狀於本院，上訴於臺灣高等法院。
                              書記官  林怡君
中    華    民    國    99    年    9     月    8     日
本案論罪科刑主要法條：
槍砲彈藥刀械管制條例第8條第4項
未經許可，持有、寄藏或意圖販賣而陳列第 1 項所列槍枝者，
處 3 年以上10 年以下有期徒刑，併科新臺幣 700 萬元以下罰
金。
槍砲彈藥刀械管制條例第12條第4項
未經許可，持有、寄藏或意圖販賣而陳列子彈者，處 5 年以下
有期徒刑，併科新台幣 300 萬元以下罰金。

司法院資訊處製作；財團法人民間司法改革基金會備份。
